臺灣高等法院刑事判決　　　　　　　93年度上訴字第2594號
上　訴　人　丙○○
即自訴人
　　　　　　丁○○
共　　　同
上訴代理人　王惠光 律師
被上訴　人　ＡＬＬＡＮ　ＹＡＰ（即葉艾倫）
即　被　告
　　　　　　 ＲＯＢＥＲＴ　ＹＥＥ　ＫＯＮＧ　ＴＵＮＧ
　　　　　　 （即董義康）
共　　　同
選任辯護人　　劉振瑋律師
　　　　　　　林哲誠律師
　　　　　　　王歧正律師
上列上訴人因誣告等案件，不服臺灣臺北地方法院92年度自字第
757號，中華民國93年8月2日第一審判決，提起上訴，本院判決
如下：
    主  文
上訴駁回。
    理  由
一、本件自訴意旨略以：
(一)、被告甲○○○○ ○○○（以下簡ALLAN）為設立於台北市○○區○○
    路188巷52號7樓之美瑞思科技股份有限公司（下稱美瑞思公
    司）負責人，而乙○○○○○ ○○○ ○○○○ ○○○○（以下稱ROBERT）則
    係美瑞思公司之總經理及實際運作之人員，被告ALLAN於91
    年9 月間以美瑞司公司之名義，並以ROBRT為證人出庭，其
    二人明知美瑞思公司及錦興集團在訂購貨物時，要求CD片製
    造廠在貨品上打上「MEMOREX」字樣，邁鏑有限公司（下稱
    邁鏑公司）是CD片製造廠的協力廠商，因此依照CD片製造廠
    的指示打上「MEMOREX」字樣，所以實際上也是依照美瑞思
    公司所指示之圖樣及方式規格製造包裝材料，邁鏑公司並不
    是侵害美瑞思公司商標權等情，竟虛捏事實誣指「丁○○不
    顧美瑞思公司就包裝材料之標誌「MEMOREX」享有中華民國
    商標權，竟暗中私自向印刷商委託仿造包材，然後美瑞思公
    司將相關電子商品發包廠商製造時，誤導廠商採購其仿造之
    商標包材」，因而指控自訴人侵犯美瑞思公司商標權；
(二)、被告二人明知美瑞思公司成立之後負責錦興集團業務之人員
    勞健保由邁鏑公司轉到美瑞思公司名下，從該時間點之後邁
    鏑公司人員就從未支領錦興集團或美瑞思公司之薪水，而且
    美瑞思公司成立之前處理錦興集團事務的人員掛名在邁鏑公
    司之下，而在美瑞思公司獨立運作之後，所有負責處理錦興
    集團事務之人員才將勞健保由邁鏑公司轉入美瑞思公司名下
    ，且自從處理錦興團事務的人員離開邁鏑公司之後，所有邁
    鏑公司員工的薪水都與錦興集團及美瑞思公司無關等情，竟
    虛捏事實誣指「丁○○向美瑞思公司請領款項，支付邁鏑公
    司員工薪水構成背信；被告二人明知錦興磁訊有限公司（下
    稱錦興磁訊公司）董事會在2000年8月10日決議，其內容為
    在香港公司決議將在台灣成立美瑞思公司等情，竟虛捏事實
    誣指「錦興集團於87年匯美金5萬元給丁○○成立公司，但
    丁○○卻遲不成立公司，以致於構成背信」，並向台灣台北
    地方法院提起自訴誣指自訴人涉犯背信罪及違反商標法等罪
    嫌，經台灣台北地方法院以91年度自字第698號判決無罪，
    其後被告再提起上訴，並經台灣高等法院以92年度上易字第
    1377號駁回上訴在案。
二、起訴法條及證據
１、刑法第169條第1項之意圖他人受刑事或懲戒處分，向該管公
    務員誣告罪。
２、台灣台北地方法院91年度自字第689號刑事判決、台灣高等
    法院92年度上易字第1377號刑事判決、91年9月11日刑事自
    訴狀、91年11月22日刑事答辯狀、92年4月4日刑事補充理由
    狀、筆錄影本、92年7月4日刑事調查證據、92年6月17日刑
    事上訴理由狀、92年10月1日刑事言詞辯論狀、92年4月4日
    刑事補充理由狀、92年6月9日刑事上訴理由(二)暨聲請調查證
    據狀、92年10月1日刑事言詞辯論狀、錦興磁訊公司董事會
    決議。
三、被告之辯解：
(一)、錦興磁訊公司為外商錦興集團控股公司百分之百持股之子公
    司，嗣後錦興磁訊公司併購美瑞思國際公司，87年間，錦興
    磁訊公司鑑於全球生產可燒錄光碟片產品之大廠等本公司所
    在地皆在台灣，因此派任郭渝華為錦興集團在台灣之代表並
    擔任台彎區總經理，而郭渝華則找邁鏑公司之丁○○擔任副
    總經理，負責統籌CDR產品之採購、價格協商、聯絡及品質
    控管，並於台灣籌設美瑞思公司，以期將來由美瑞思公司作
    為錦興集團在台灣之採購公司。
(二)、對於指控自訴人侵害商標權部分，事實上這部分，在前案第
    1審部分，已經有跟法官表明不再追訴，因為商標權是登記
    在錦興集團的另一家海外子公司名下，而不是登記在美瑞思
    公司的名下，且事實上這部分自訴人確實違反商標法，只是
    美瑞思公司不是商標所有權人，但有另行以錦興集團公司名
    義提出告訴，而丁○○是擔任美瑞思公司的副總經理，握有
    美瑞思公司的工作底稿，竟交給負責人為丙○○之邁鏑公司
    處理，顯然有違反商標權。
(三)、另有關美瑞思公司指述自訴人背信部分，是因為丁○○擔任
    美瑞思公司的副總經理，負責的工作就是採購，所以被告的
    公司在台灣就是採購公司，除了採購以外沒有其他的工作可
    以做，丁○○另外有一家邁鏑公司根本就是停業的狀況，因
    為她擔任美瑞思公司的副總經理的時候將採購業務的包裝材
    料部分私自交給邁鏑公司去做，邁鏑公司不是所有CDR廠商
    的協力廠商，邁鏑公司本身並沒有做包裝材料的經驗，而邁
    鏑公司竟再轉包給原來的協力廠商，把價格抬高從中獲得利
    益，在前案認為受損害的公司應該是中環或錸德等公司，而
    非美瑞思公司，而認為自訴人沒有背信，並非自訴人無犯罪
    。
(四)、對於美瑞思公司指述自訴人侵占的部分，丁○○當時寫一個
    簽呈要美金五萬，郭渝華也在那個簽呈裡面簽字核轉給錦興
    集團，是為了開辦臺灣分支機構所用，且寫的帳戶是寄給丁
    ○○個人帳戶，但是美瑞思公司始終沒有成立出來，當時匯
    款也清楚寫著要開辦臺灣分支機構，而在89年的時候被告公
    司作一個決議，因為在臺灣的採購公司要給他們紅利，所以
    後來決議要給臺灣公司百分之10的紅利，丁○○成立了兩年
    多並沒有把公司成立，所以有侵占之嫌，是渠等所為上開自
    訴並無虛捏事實之情形等語。
四、本案爭點
(一)、被告是否知道丁○○為邁鏑公司之負責人及向中環等公司要
    求必須向邁鏑公司採購包裝材料？
(二)、5萬美元部分之費用為初期辦公室費用還是設立公司的費用
    ？
五、本院之判斷：
１、被告ALLAN為美瑞思公司之代表人於91年9月13日以自訴人丁
    ○○、丙○○涉犯背信罪、侵占罪及違反商標法而向台灣台
    北地方法院提起自訴，經台灣台北地方法院以91年度自字第
    689號審理，判決自訴人丁○○、丙○○二人為背信部分無
    罪，其餘部分自訴不受理，經美瑞思公司提起上訴，經台灣
    高等法院以92年度上易字第1377號審理，而被告ROBERT並於
    92 年6月23日於台灣高等法院作證，而台灣高等法院於92年
    10月22日駁回美瑞思公司上訴而確定等事實，業經自訴人丙
    ○○及丁○○陳明在卷，復經本院依職權調閱上開卷宗查明
    無訛，並有上開案卷影本、刑事判決書及自訴狀影本等附卷
    可稽，核先敘明。
２、關於美瑞思公司自訴自訴人丙○○、丁○○違反商標法部分
    涉及誣告部分：
    經查台灣台北地方法院91年度自字第689號號判決，其理由
    以「MEMOREX」商標權專用權，為英屬維爾京群島商，錦興
    磁訊（B．V．I）有限公司所擁有，是其非屬美瑞思公司所
    有甚明，因而認為美瑞思公司並非上開犯行之被害人，而諭
    知自訴人此部分為自訴不受理之判決，然對於此部分上開判
    決並未涉及實體審理；且再依據台灣高等法院92年度上易字
    第1377號判決書之理由第4點所載：「美瑞思公司成立之前
    ，其海外母公司即錦興集團於87年2月間即透過郭渝華在台
    灣處理訂貨之事宜，而被告丁○○即受郭渝華之委託辦理出
    貨之相關事宜，另有關CDR之包裝材料部分，因錦興集團當
    時尚未在臺灣成立公司，郭渝華委託被告丁○○以邁鏑公司
    名義採購CDR之包裝材料與CDR廠商配合，此種模式運作，迄
    於美瑞思公司成立後5、6個月，此據證人郭渝華於本院庭訊
    時證述甚詳，顯見在美瑞思公司成立前，被告丁○○即受郭
    渝華之委託與CDR廠商為包裝材料之配合，並延續至美瑞思
    公司成立後5、6個月之久，而如此營運之模式逾2年之久，
    並未見邁鏑公司與錦興集團或美瑞思公司有何計算，亦未見
    任何書面契約之約定，是被告丁○○顯然在美瑞思公司成立
    前後，均未受美瑞思公司或錦興集團委託處理包裝材料之事
    項，而係依郭渝華個人之指示，應堪認定」，是美瑞思公司
    於91年9月13日提起之自訴以「被告丁○○起貪婪之念‧‧
    ‧並不顧自訴人就包裝材料之標誌MEMOREX享有中華民國商
    標權，竟敢暗中私自向印刷廠委託仿造包材，然後於自訴人
    將相關電子商品發包廠商製造時，誤導廠商採購其仿造之商
    標包材」等語，此分別有上開判決書及自訴狀各1在卷可佐
    ，是從前開判決理由可知美瑞公司及錦興集團均未委託自訴
    人丁○○處理包裝材料，是美瑞思公司懷疑自訴人丁○○所
    提供包裝材料之標誌有MEMOREX字樣，而侵害美瑞思公司商
    標權而對之提出自訴，尚不違常，難認被告ALLANJ、ROBERT
    確有虛捏犯罪事實之誣告犯意。
３、關於美瑞思公司自訴自訴人丙○○、丁○○向美瑞思公司請
    領款項，支付邁鏑公司員工薪水構成背信部分：
、經查依據美瑞思公司於92年度上易字第1377號案件審理時於
    92年10月1日所提出之刑事言詞辯論狀第4頁即犯罪事實第2
    點記載：「‧‧‧89年9月16日上訴人公司成立後，被告卻
    未立刻依勞工保險條例之規定將員工轉至上訴人公司，直到
    90年1月後，才將該等6名員工（包括丁○○）轉至上訴人公
    司及美億格股份有限公司‧‧‧」（見台灣高等法院92年度
    上易字第1377號卷2），顯然當時美瑞思公司所自訴自訴人
    向美瑞思公司請領款項，支付邁鏑公司員工薪水涉及背信之
    時間為89年9月16日美瑞思公司成立至90年1月間為止，而依
    據郭渝華於前開案件之陳報狀第10點所載：「民國89年，香
    港錦興公司透過其子公司（MII）在台成立美瑞思科技股份
    有限公司，並由陳報人擔任總經理，陳報人乃聘請丁○○為
    副總經理‧‧‧陳報人於美瑞思公司成立不久即指示丁○○
    ，將過去邁鏑公司之職員和丁○○本人之勞健保以及處理業
    務均轉至美瑞思公司，然蕭女士一直拖至89年底以後才更換
    邁鏑公司負責人為丁○○之兄長丙○○，且業務也未移交於
    新成立之美瑞思公司」等語（詳見台灣高等法院92年度上易
    字第1377號卷2第24至29頁），而再依據美瑞思公司於之前
    自訴自訴人背信之本院91年度自字第689號案件中所提出丁
    ○○之勞工保險卡，丁○○確實於89年12月30日才將其勞保
    轉至美瑞思公司，此有丁○○之勞工保險卡1紙在卷可證（
    見原審91年度自字第689號卷），是美瑞思公司懷疑自訴人
    丁○○、丙○○於89年9月16日美瑞思公司成立，依然向美
    瑞思公司請領款項，支付邁鏑公司員工薪水構成背信罪嫌而
    對之提出自訴，並非全然無因，難認被告ALLAN、ROBERT 此
    部分有虛捏犯罪事實之誣告犯意。
、另再依據台灣高等法院92年度上易字第1377號判決書之理由
    第7點所載：「綜據上述，本件被告丁○○縱有如自訴意旨
    所稱其指定與自訴人公司為交易之CDR廠商，應向邁鏑公司
    採購包裝材料，而約定此項包裝材料之利益應歸自訴人公司
    享有之情事。然查就CDR廠商與邁鏑公司間之採購包裝材料
    ，及自訴人公司與CDR廠商間就已包裝完成之CDR之買賣，均
    屬各自成立之買賣契約，而獲利之歸屬亦屬邁鏑公司與自訴
    人公司間契約履行之爭執，凡此所為俱與背信罪之要件並不
    相符，自難以該罪責相繩」，是依據上開判決書所認為是
    CDR廠商與邁鏑公司間之採購包裝材料，及美瑞思公司與CDR
    廠商間就已包裝完成之CDR之買賣，均屬各自成立之買賣契
    約而已，而認為受損害之人為CDR廠商非美瑞思公司，然依
    據證人郭渝華於本院審理時證稱：當初錦興公司在87年派伊
    到台灣負責CDR產品的採購業務時，當時伊決定將包裝材料
    部分委託邁鏑公司處理，當時並沒有將這個決定告訴被告
    ALLAN等語（原審卷第330頁），是美瑞思公司懷疑自訴人丁
    ○○當時自訴被告丁○○私自將包材交給邁鏑公司處理，而
    有背信罪嫌，顯係出於認被告有犯罪嫌疑而提起自訴，難認
    被告ALLAN、ROBERT部分確有虛捏犯罪事實之誣告犯意。
４、關於美瑞思公司自訴自訴人丁○○美金5萬元後加以侵占構
    成侵占部分：
    經查郭渝華確曾於87年3月間，要求錦興公司匯款五萬美金
    到其指定之帳號（即丁○○之帳號），以作為台灣分公司之
    開辦費用，錦興公司當時隨即依郭渝華之要求匯款5萬元美
    金至丁○○帳戶等情，此業據證人郭渝華證於原審審理時稱
    屬實（見原審卷第331頁），復有簽呈及匯款憑據各1紙在卷
    可憑（見原審卷第80至107頁），且證人郭渝華於原審審理
    時進一步證稱：87年最後沒有成立公司是伊決定，但當時伊
    沒有指示如何處理5萬美金，且89年成立美瑞思公司的時候
    錦興集團及伊都沒有問過那本來要成立公司5萬元的去處等
    語（見原審93年6月1日第6至10頁），是錦興集團確實有匯
    五萬美金予丁○○成立公司，而嗣後丁○○並未成立公司，
    且未歸還上述5萬美金，縱使錦興集圖於2000年8月10日決議
    成立美瑞思公司後之採購利潤如何分配，亦不代表錦興集團
    當時即知五萬美金之用途，是美瑞思公司懷疑自訴人丁○○
    侵占開辦公司費用之5萬美金，而提起侵占自訴，尚不違常
    ，難認被告ALLAN、ROBERT此部分有虛捏犯罪事實之誣告犯
    意。
５、刑法第169條第1項之誣告罪，以意圖他人受刑事或懲戒處分
    ，向該管公務員誣告為構成要件，故該項犯罪，不特須指出
    其具體事實，足以使人受刑事或懲戒處分，且須明知其為虛
    偽，具有故意構陷之情形始能成立，若係出於誤會或懷疑有
    此事實而為申告，以致不能證明其所訴之事實為真實，或係
    所告尚非全然無因，衹因缺乏積極證明致被誣告人不受訴追
    處罰者，縱被訴人不負刑責，而告訴人本缺乏誣告之故意，
    自難成立誣告罪名，最高法院22年度上字第3368號、43年度
    台上字第251號及44年度台上字第892號分別著有判例可資參
    照。是原審認定美瑞思公司及錦興集團均未委託自訴人丁○
    ○處理包裝材料，而美瑞思公司懷疑自訴人丁○○所提供包
    裝材料之標誌有MEMOREX字樣，而侵害美瑞思公司商標權而
    對之提出自訴；及美瑞思公司懷疑自訴人丁○○、丙○○於
    89年9月16日美瑞思公司成立，依然向美瑞思公司請領款項
    ，支付邁鏑公司員工薪水構成背信罪嫌而對之提出自訴，並
    非全然無因；且錦興集團確實有匯五萬美金予丁○○成立公
    司，而嗣後丁○○並未成立公司，且未歸還上述5萬美金，
    縱使錦興集團於2000年8月10日決議成立美瑞思公司後之採
    購利潤分配，亦不代表錦興集團當時即知5萬美金之用途，
    是美瑞思公司懷疑自訴人丁○○侵占開辦公司費用之5萬美
    金，而提起侵占自訴並非無據。
６、至於被告ROBERT（董義康）僅係被告ALLAN（蕭艾倫）代表
    美瑞思公司對自訴人提起背信罪之自訴案件後，始於該案訴
    訟程序進行中以證人身份出庭作證，並未與蕭艾倫共同具狀
    向自訴人提起自訴，復查無其他具體證據證明被告董義康與
    蕭艾倫有共同虛構事實向該管公務員為誣告之行為，自不成
    立共同誣告犯行。原審認被告無共同誣告之犯行，認不能證
    明被告成立共同誣告罪，因而為無罪之判決，核無不合。
六、自訴人上訴意旨略以
１、被告不可能誤以為在台灣成立公司之前而不知邁鏑公司存在
    。被告蕭艾倫、董義康知道邁鏑公司是製作錦興集團的協力
    廠商並多次要求邁鏑公司印製MEMOREX商標的包裝材料商品
    ，竟誣指自始至終不知邁鏑公司。
２、原審認定自訴背信與被告指稱之時間點不同。原審判決被告
    無罪乃認為被告指稱自訴人背信的時間點為89年9月16日至
    90年1月間。但被告於前案指述自訴人丁○○領取美瑞思公
    司薪水以支付邁鏑公司員工，構成背信的時間點是指90年9
    月份至91年7月份，所以誣指背信的時間點並非如原審所述
    之89年9月16日至90年1月間。
３、關於87年所匯5萬美元入丁○○戶頭部分，被告當初在狀紙
    中陳述是初期辦公室的費用而不是設立公司的費用，而自訴
    人丁○○也將該五萬元確實用於錦興集團在台辦公室得費用
    ，且錦興集團在2000年8月10才決議要在台灣成立美瑞思公
    司，故不可能在87年在台灣就要成立公司，且若5萬美金是
    要成立公司的費用，不可能不做結算還自87年起長達2年半
    的時間錦興集團都匯款到丁○○戶頭，故根本不可能如被告
    誣指是「要丁○○成立公司，丁○○未成立公司且侵佔五萬
    美元」而成立背信或侵佔。
４、自訴人所出示之證據，可以顯示錦興集團下的公司如果包裝
    材料有缺乏，還曾直接向邁鏑公司訂購，當時由董義康擔任
    負責下訂單業務之美國公司亦是如此，可知錦興集團明明知
    道邁鏑公司受託承製錦興集團的包裝材料。但被告為達誣告
    之目的，不只由被告葉艾倫具狀提出誣告自訴，並且由董義
    康在法庭上作偽證，以達到讓法官相信被告所誣告之事實。
    被告董義康偽證之行為不只觸犯偽證罪，而且是以偽證之方
    式達成誣告之目的，是誣告行為的牽連犯罪行為或者是幫助
    犯罪行為，因此才將被告董義康列為被告。
七、駁回之理由
(一)、關於錦興公司之歐美子公司向邁鏑公司採購包裝材料部分：
    本件被告等是否知悉丁○○即為邁鏑公司之負責人，及是否
    知悉對於錦興公司向中環等公司採購產品，其中包裝材料之
    部分遭丁○○及郭渝華強行要求中環公司必須向邁鏑公司採
    購之事實，即攸關被告等是否成立犯罪。經查，當時錦興公
    司之歐美子公司之所以向邁鏑公司採購，乃因臺灣的包裝材
    料較便宜且經郭渝華所推薦。惟錦興公司之歐美子公司對於
    邁鏑公司採購之數量不多，復因當時錦興公司不知丁○○曾
    為邁鏑公司之負責人，對於邁鏑公司在錦興公司向中環等公
    司採購燒錄光碟片過程中所扮演之角色，更是一無所悉。丁
    ○○及郭渝華將包裝材料交由邁鏑公司處理，事先並未告知
    被告等，亦未告知錦興集團其他主管，此部分業經郭渝華於
    93 年6月1日原審結證在案（原審卷第330頁）並有陳報狀附
    卷可稽（見92上易1377號卷第24至29頁）。被告等僅知悉邁
    鏑公司之存在爾，對於丁○○之犯罪事實則毫無所悉。亦即
    ，被告等僅知悉邁鏑公司之存在，對於丁○○之犯罪事實則
    毫無所悉，自難憑此推論被告等有何自訴人所指之犯行。
(二)、錦興公司曾於87年3月間依郭渝華之要求匯款到丁○○的帳
    戶，以作為臺灣分公司開辦的費用，此據郭渝華證述在卷（
    原審卷第331頁）；且根據郭渝華核轉丁○○之簽呈，載明
    做為臺灣分公司的開辦費用，復經郭渝華結證屬實，並有該
    簽呈附卷可稽（原審卷第319頁、第331頁）；而該次匯款亦
    載明係「INITIATE FEE FOR OFFICE」。惟因丁○○及郭渝
    華遲未能成立分公司，錦興集團乃於89年8月10日召開董事
    會，決議在台灣成立一家採購公司即美瑞思公司，主要針對
    美瑞思公司成立後之採購利潤分配問題，並再次確認錦興公
    司將於臺灣成立公司，非謂錦興集團直至89年才有在台灣成
    立分公司或子公司之決定。足認被告等抗辯於87年3月間匯
    款5萬美金予丁○○作為公司之開辦費用等語，非無理由。
(三)、查美瑞思公司原自訴意旨係稱自訴人（即美瑞思公司）公司
    於89年9月間設立登記之後，丁○○仍利用伊承辦業務之機
    會，假藉自訴人公司之辦公資源，做其邁鏑公司之生意...
    ，被告罔顧自訴人公司執行副總經理郭渝華之催促回歸正當
    業務處理方法之指示，持續以背信行為，非法取得不法利益
    ，消極的損害自訴人之財產價值增加... 被告僅91年7、8月
    份將自訴人有商標權包材賣予中環公司之營業額即高達122
    萬2715元，... 此外自90年9月起至91年7月止賣予錸德公司
    之營業額竟高達00000000元之鉅，實在貪婪無度。按丁○○
    身為自訴人公司職員，其於處理公司事務，竟意圖為其家族
    企業邁鏑公司之不法利益（... 經查得悉於89年11月間將負
    責人變更為其至親丙○○），違反誠信原則處理事務之義務
    ，違背其任務之行為，致生自訴人公司發生財產上莫大損害
    ，顯觸犯刑法第342條第1項背信罪彰之甚明，業據提出被告
    （即邁鏑公司）開給中環、精碟統一發票、銷售予錸德公司
    之貨款清單、會計師事務所對帳單、福匯律師事務所函件為
    證（見原審689號背信等案卷第2至26頁）。證人郭渝華於另
    案美瑞思公司自訴丁○○等背信案，一再證稱，美瑞思公司
    成立前，由錦興集團指派來臺灣作電子商品包裝材料之採購
    業務，由於對CDR包裝材料不熟悉，為了快速交貨分開處理
    ，所以將CDR包裝材料由其全權委託邁鏑公司之丁○○處理
    。由於邁鏑公司當時沒有業務，又不是包裝材料印刷廠，事
    情較單純，因此由其授權委託丁○○擔任包裝材料之採購聯
    絡工作，... 我沒有將錦興集團採購CDR包裝材料委託邁鏑
    公司處理之事，向錦興公司的人講... 之後美瑞思公司成立
    之後，我擔任總經理，丁○○擔任副總經理... 美瑞思公司
    成立之後，我有跟丁○○討論將採購業務及利潤歸美瑞思公
    司，... 邁鏑公司所賺的錢要歸美瑞思公司，這是我跟丁○
    ○之間口頭講的，...90 年8、9月左右，發現有這些問題，
    我有指示丁○○要回歸正常處理。公司成立之後，還有委託
    邁鏑公司5、6 個月，後來因為利潤要回歸公司的關係，大
    家意見不同，所以一直要解決這個問題（詳見689號卷第53
    至54頁、第1377 號卷1第44至47頁、第1377號卷2第53至55
    頁），並有證人郭渝華聲明書及陳述狀附前開案件可憑（第
    689號卷第70頁）。自訴人丁○○於該案中亦自承，美瑞思
    公司成立之後擔任職員，91年6月離開公司（見689號卷第50
    頁背面），足證自訴人丁○○在美瑞思公司成立前確曾受證
    人郭渝華之私人委託處理CDR包裝材料之採購事宜，且於美
    瑞思公司臺灣分公司成立之後，仍受雇於美瑞思公司擔任副
    總經理。惟卻仍以邁鏑公司名義要求中環等公司需向邁鏑公
    司採購CDR包裝材料一節，經核尚非無據。且具證人精碟公
    司行銷業務主任洪桂楠、中環公司業務楊庭訓、錸德公司採
    購業務經理廖進成及證人施秀美於另案均一致證稱向邁鏑公
    司採購CDR包裝材料採購價格過高，有向丁○○反應，要求
    降價，沒有反應。... 為了長期與美瑞思公司做生意，只好
    自行吸收。... 這樣公司利潤也相對降低（見1377號卷1第
    126 頁以下、第134頁以下、第1377號卷2第49頁以下、第
    137頁）。美瑞思公司因此主張邁鏑公司提高價格中飽私囊
    ，且導致中環等公司對美瑞思公司報價必須調高，將偏高之
    成本轉嫁至美瑞思公司，互核亦無不符。姑不論此種採購方
    式所產生之利潤歸屬美瑞思公司與邁鏑公司雙方各執一詞，
    及是否造成CDR廠商或美瑞思公司之損害，容有爭議。惟自
    訴人丁○○自承曾向錦興集團請領費用，以支付邁鏑公司員
    工之薪水，則被告並無虛構事實，美瑞思公司臺灣分公司成
    立之後，縱認90年9月至91年7月間，自訴人丁○○即未再請
    領相關費用，支付邁鏑公司員工薪資。惟自訴人丁○○在91
    年7月前仍任職美瑞思公司擔任副總經理，仍然以相同之運
    作方式處理美瑞思公司之CDR包裝材料之採購業務，被告不
    知自訴人丁○○原為邁鏑公司之代表人已詳如前述。認CDR
    包裝材料部分遭丁○○及郭渝華強行要求中環等公司必須向
    邁鏑公司採購之事實，使邁鏑公司獲取鉅額之不法利益、美
    瑞思公司造成損害等情，尚難認全然虛構事實。況丁○○是
    否於90年9月至91年7月間仍向錦興集團請領款項，用以支付
    邁鏑公司員工薪水一事，並非當時被告代表美瑞思公司自訴
    丁○○背信之事實，故更無成立誣告犯行之可能。
(四)、上訴人等以被告董義康為美瑞思公司之總經理及實際負責運
    作之人員，並以證人身份出庭作證為由，對其自訴以誣告罪
    。惟刑法第169條第1項之誣告罪其行為乃向該管公務員對指
    定或特定之人進行誣告。所謂誣告，乃捏造不實之事項而向
    有權受理之機關申告之行為，其不論係藉報告、檢舉、舉發
    、告訴、告發或自訴之形式（參見最高法院40年台上字第
    188號派判決意旨），以自己名義或匿名方式出之（參見最
    高法院25年上字第1715號判決），是否具書狀程式（參見最
    高法院21年上字第334號判決），直接或間接利用他人實施
    之（參見最高法院28年上字第3744號判決），均無不可。被
    告董義康未曾代表美瑞思公司對自訴人提起自訴，其僅係就
    其見聞出庭作證，有證人結文附卷可按，尚難據此認定被告
    董義康有以直接或間接之方式誣告上訴人前揭犯行。揆諸前
    揭規定，被告董義康並不該當誣告罪。原審認不能證明被告
    二人構成誣告罪，因而為無罪之判決，核無違誤，上訴意旨
    仍執陳詞指摘原判決不當為無理由，應予駁回。
九、被告經合法傳喚無正當理由未到庭，爰不待其陳述逕行判決
    。
十、適用法律程序法方面：刑事訴訟法第368、371條，判決如主
    文。
中　　華　　民　　國　　94　　年　　3 　　月　　8 　　日
　　　　          刑事第十七庭審判長法　官  吳  啟  民
                                    法　官  蘇  隆  惠
                                    法　官  林  瑞  斌
以上正本證明與原本無異。
如不服本判決，應於收受送達後十日內向本院提出上訴書狀，其
未敘述上訴之理由者並得於提起上訴後十日內向本院補提理由書
（均須按他造當事人之人數附繕本）。
                                    書記官  游　桂　
中　　華　　民　　國　　94　　年　　3 　　月　　9 　　日
